臺灣高等法院臺中分院刑事判決　　　　　　　　九十一年度上訴字第一四六一號
　　上　訴　人
　　即　被　告　　戊○○
　　指定辯護人　本院公設辯護人　甲○○
右上訴人因強盜等案件，不服臺灣台中地方法院九十一年度訴字第一五九五號中華民
國九十一年八月九日第一審判決（起訴案號：臺灣台中地方法院檢察署九十一年度偵
字第一０一七五號），提起上訴，本院判決如左：
    主      文
上訴駁回。
    事      實
一、戊○○前於民國八十七年間，因竊盜罪，經本院判處有期徒刑一年確定；又因搶
    奪罪，經臺灣臺中地方法院判處有期徒刑一年六月確定；復因違反槍砲彈藥刀械
    管制條例案件，經本院判處有期徒刑一年二月確定；經合併定其應執行刑為有期
    徒刑三年四月，八十七年十月二十六日入監執行，八十九年九月十四日假釋付保
    護管束，指揮書執畢日期為九十一年二月十一日，假釋未經撤銷視為執行完畢。
二、戊○○明知槍砲業經中央主管機關公告列管，未經許可不得持有，竟於九十一年
    五月十五日，在台中市水湳地區逢甲公園附近，向年籍不詳之友人何文凱借得可
    發射子彈具有殺傷力之仿ＣＯＬＴ廠半自動手槍製造之改造手槍（槍枝管制編號
    ：0000000000）一支後，未經許可而持有之。
三、戊○○為行搶他人財物之便，竟意圖為自己不法之所有，於九十一年五月十七日
    十五時四十分許，在台中市○○區○○路與福星北路口之市場附近，見丙○○所
    有光陽廠牌、車牌號碼ＹＧＥ—七三五號、引擎號碼ＧＹ六Ｄ—一四四二四五號
    之重型機車一輛，鑰匙未拔取，認為有機可趁，即著手竊取前開機車得手後，據
    為己有，留供搶奪他人財物騎乘使用；隨即於九十一年五月十七日十六時三十分
    許，戊○○即將前開改造手槍置放於前開機車置物箱內，騎乘前開機車，沿途搜
    尋搶奪目標，行經台中縣大雅鄉○○路與中山十一路口時，見婦人乙○○單身行
    走於路旁，竟意圖為自己不法之所有，騎乘前開機車，自後方接近，趁乙○○不
    及防備之際，由後伸手搶奪乙○○之手提包（內有皮包一個、皮夾一個、現金新
    台幣一萬零五百五十元、手錶一支等財物），得手後，隨即往中山五路方向加速
    逃逸，俟有路人丁○○駕車行經該處，目睹戊○○搶奪過程，迅即報警並駕車追
    趕，追逐至中山五路八五巷口時，丁○○駕車趁勢將騎乘機車之戊○○撞倒在地
    以阻攔戊○○逃逸，戊○○旋即起身奔跑，並撿拾放置於前開機車置物箱內之前
    開改造手槍，欲逃離該處，丁○○見狀立即下車追趕，戊○○為脫免逮捕，即手
    持前開改造手槍朝向丁○○，藉以脅迫丁○○，致使丁○○慮及自身安危而不敢
    繼續跟蹤追躡。嗣於九十一年五月十七日十六時二十五分許，在台中縣大雅鄉○○○路八五巷口，為警據報查獲，並扣得戊○○持有之前開改造手槍（槍枝管制
    編號：0000000000）一支。
四、案經台中縣警察局豐原分局報告臺灣臺中地方法院檢察署檢察官偵查起訴。
    理      由
一、訊據被告戊○○，對於右揭時地持有前開改造手槍一支，竊取被害人丙○○所有
    之前開重型機車，並用以搶奪被害人乙○○之手提包等情，業經坦認屬實，核與
    被害人丙○○、乙○○之指述內容相符，並有台中縣警察局豐原分局馬岡派出所
    贓物領具保管單二份、現場照片二張、車輛車牌失竊作業—查詢車輛認可資料一
    份、車籍作業系統—查詢認可資料一份在卷可稽，且有扣案之改造槍枝（槍枝管
制編號：0000000000）一支為證，而扣案之改造槍枝（槍枝管制編號
    0000000000）一支，經送內政部警政署刑事警察局鑑定結果，認為係
    由仿ＣＯＬＴ廠半自動手槍製造之金屬玩具手槍換裝土造金屬槍管及土造金屬抓
    子鉤改造而成，機械性能良好，認具殺傷力，此有內政部警政署刑事警察局九十
    一年六月十二日刑鑑字第０九一０一二七０七四號槍彈鑑定書一份在卷足憑，被
    告戊○○之自白供述與現有事證相符，應堪採信為真實。至於被告戊○○矢口否
    認有何準強盜之行為，辯稱：伊並無持槍脅迫證人丁○○之行為，伊於遭受證人
    丁○○所駕駛之車輛撞倒後，即有輕微腦震盪現象，起身後，只想儘速逃離現場
    ，因原先放置於前開機車置物箱內之前開改造手槍，因機車翻倒在地，而滾出地
    面，伊害怕持有槍枝而受罰，才會撿拾槍枝，快速逃離，而證人丁○○一直緊追
    在後，伊根本不可能拿槍瞄準他云云。經查：證人丁○○於警詢及偵查中證稱：
    「我於九十一年五月十七日十六時二十五分要前往大雅文雅國小載小孩放學，看
    到對面中山路與中山十一路口，有一步行婦人（乙○○）被一名頭戴安全帽、穿
    黃色雨衣、騎重型機車的歹徒，從後面強拉婦人肩上的皮包，後往中市方向逃逸
    ，於是我駕車迴轉，追歹徒，至中山五路八五巷時，我開車將歹徒撞倒，該名搶
    匪爬起來跑了約二十公尺，從身上拿出一支槍，並有拉滑套，我就不敢追，我向
    路人借手機撥打一一０報案。歹徒持槍拉滑套後，用槍指著我，沒有開槍，我沒
    有受傷。我與歹徒不認識，沒有仇恨。」（參照九十一年度偵字第一０一七五號
    偵查卷第一七頁）、「當時我的位置是在對向車道，我看見戊○○騎機車從乙○○旁邊經過，自乙○○背後伸手去搶掛在肩膀上的皮包，我立即掉頭回去追戊○○，並一直喊叫搶劫，後來追了五、六百公尺，他的車速並不快，因為他一手騎
    車，另一手在翻皮包內的東西，後來他停車，我就從他後面輕輕撞他一下，他被
    我撞倒，皮包掉在地上，人也倒在地上，但他立刻翻身，轉身就跑，大約跑了十
    公尺，自腰際抽出一把手槍向後對著我，一邊跑一邊用手槍瞄著我，沒有講話，
    我看得清清楚楚。他有做類似（拉滑套）的動作，但我不能確定是不是拉滑套。
    後來他跑到一處轉彎的地方，我就未再繼續追。我報案時，就有說明行搶者持槍
    ，但員警大約於十五分鐘之後才趕到，我因為要去接我兒子，所以先離開，約十
    分鐘後回來，人已被捕，但沒有查獲槍枝，我立即告訴警察，說有槍枝，戊○○
    對警察說沒有槍，但我很確定有槍枝，所以後來警察再去找，才找到槍，但沒有
    找到子彈。（戊○○持槍瞄準）我有繞著跑，害怕他開槍打我，但我認為他在緊
    張時，應該不會開槍。」（參照九十一年度偵字第一０一七五號偵查卷第四五、
    四六頁）等語，復於本院供証稱：（問當時被告有無拿槍指著你？如何逃跑？）
    答：我當場看到被告搶被害人，我開車從後面追趕被告，追到了我就乘機將被告
    撞倒，他倒地爬起後，我有看到他拿槍指著我，我當時有拿車上工作用的砍草刀
    ，我有喊搶劫、搶劫，他跑了十幾公尺，我追了一小段，因為他跑進巷道，且有
    拿槍，我就不敢再追，怕他躲在轉角忽然對我開槍。後來我找路人撥電話，我報
    案警察來後，我向警察說被告有帶槍，他們後來才找到槍等情。依據證人丁○○
    之上開證述內容觀之，被告戊○○遭證人丁○○追緝當中，被告戊○○為脫免逮
    捕，而出示前開改造手槍，藉以警告證人丁○○放棄追逐，核屬事理之常，且證
    人丁○○與被告戊○○素昧平生，雙方並無仇隙怨懟，並經渠二人於本院供明在
    卷，証人自無構詞誣陷之理，則證人丁○○於面對被告戊○○持槍以對之際，對
    於被告戊○○帶有威脅生命安全之脅迫性行為，衡情自當已心生畏懼，再者，證
    人丁○○先後於警詢及偵訊中以至於本院所證述之內容，大致相符，前後一貫，
    並無匿飾增刪之處，自堪採信。是以，被告戊○○為脫免逮捕，而當場執持前開
    改造手槍以脅迫證人丁○○放棄追逐之情，應堪認定，被告戊○○所辯，顯係事
    後卸責之詞，要難採信。本件事證已臻明確，被告戊○○犯行，洵堪認定。
二、被告戊○○未經許可，無故持有改造手槍，核其所為，係違反槍砲彈藥刀械管制
    條例第十一條第四項之持有改造手槍罪。又被告戊○○意圖為自己不法之所有，
    趁被害人丙○○所有之前開重型機車鑰匙未拔取之機會，竊取丙○○所有之前開
    重型機車一輛得手，核其所為，係犯刑法第三百二十條第一項之竊盜罪。又被告
    戊○○意圖為自己不法之所有，趁被害人乙○○不及防備之際，下手搶奪被害人
    乙○○所有之手提包（內有皮包一個、皮夾一個、現金新台幣一萬零五百五十元
    、手錶一支等財物），得手後欲行逃逸途中，經證人丁○○追緝，被告戊○○為
    脫免逮捕，乃執持前開改造手槍朝向證人丁○○，藉以脅迫證人丁○○放棄追緝
    ，核其所為，係犯刑法第三百二十九條之準強盜罪。被告戊○○所犯前開竊盜罪
    、準強盜罪二者間，有方法、結果之牽連關係，為牽連犯之裁判上一罪關係，應
    依刑法第五十五條之規定，從一重之準強盜罪論處。又被告戊○○所犯前開持有
    改造手槍罪、準強盜罪二者間，犯意各別，行為互殊，法益各益，顯係基於各別
    之犯意而為之，應予分論併罰，公訴人認上開三罪，均為牽連犯，尚有未合。末
    查：被告戊○○曾於八十七年間，因竊盜罪，經本院判處有期徒刑一年確定；又
    因搶奪罪，經臺灣臺中地方法院判處有期徒刑一年六月確定；復因違反槍砲彈藥
    刀械管制條例案件，經本院判處有期徒刑一年二月；經合併定其應執行刑為有期
    徒刑三年四月，八十七年十月二十六日入監執行，八十九年九月十四日假釋付保
    護管束，指揮書執畢日期為九十一年二月十一日，假釋未經撤銷視為執行完畢。
    此有臺灣高等法院被告全國前案紀錄表、臺灣高等法院檢察署刑案紀錄簡覆表、
    臺灣臺中地方法院檢察署刑案資料查註紀錄表各一份在卷可稽，被告戊○○前受
    有期徒刑之執行完畢後，五年內再犯本件有期徒刑以上之二罪，均為累犯，各應
    依刑法第四十七條之規定，分別加重其刑。原審持同一見解，適用槍砲彈藥刀械
    管制條例第十一條第四項，刑法第十一條前段、第三百二十條第一項、第三百二
    十九條、第五十五條、第四十七條、第五十一條第五款、第四十二條第二項、第
    三十八條第一項第一款，罰金罰鍰提高標準條例第一條前段、第二條，並審酌被
    告戊○○不思循正道，獲取生活所需，竟圖以行竊、搶奪之方式，貪取不法利益
    ，又無故持有改造手槍，隨身攜帶，藉以助長聲勢，行竊機車，搶奪他人財物，
    造成社會秩序之嚴重危害，對於被害人之生理、心理致生恐懼與不安，惟被告戊○○所行竊、搶奪之時間未長，即遭查獲，致生之危害程度尚未擴大，且被告戊○○於審理中坦承大部分之犯行，犯後態度尚稱良好，應已知所悔悟等一切情狀
    ，分別量處未經許可，持有可發射子彈具有殺傷力之改造手槍部分，處有期徒刑
    壹年肆月，併科罰金新台幣伍萬元，罰金如易服勞役，以銀元佰元即新台幣玖
    佰元折算壹日，又意圖為自己不法之所有，而搶奪他人之動產，因脫免逮捕，當
    場施以脅迫部分，處有期徒刑伍年陸月。主刑部分定應執行有期徒刑陸年捌月，
    罰金部分並諭知易服勞役之折算標準，另以扣案之仿ＣＯＬＴ廠半自動手槍製造
    之改造手槍（槍枝管制編號：0000000000）壹支沒收之，認事用法，
    核無不合，量刑亦稱妥適。被告上訴意旨，否認犯罪，指摘原判決不當，為無理
    由，應予駁回。
據上論結，應依刑事訴訟法第三百六十八條，判決如主文。
本案經檢察官陳舜銘到庭執行職務。
中      華      民      國      九十一  年      十      月      二十九  日
                                臺灣高等法院臺中分院刑事第四庭
                                      審判長法  官  洪  耀  宗
                                            法  官  劉  登  俊
                                            法  官  蕭  錦  鍾
右正本證明與原本無異。
如不服本判決應於收受送達後十日內向本院提出上訴書狀，其未敘述上訴之理由者並
得於提起上訴後十日內向本院補提理由書（均須按他造當事人之人數附繕本）。
                                            書記官  蘇  昭  文
中      華      民      國      九十一  年      十      月      二十九  日
附錄論罪科刑法條：
刑法第三百二十九條：
竊盜或搶奪，因防護贓物、脫免逮捕或湮滅罪證，而當場施以強暴、脅迫者，以強盜
論。
刑法第三百二十八條：
意圖為自己或第三人不法之所有，以強暴、脅迫、藥劑、催眠術或他法，至使不能抗
拒，而取他人之物或使其交付者，為強盜罪，處五年以上有期徒刑。
以前項方法得財產上不法之利益或使第三人得之者，亦同。
犯強盜罪因而致人於死者，處死刑、無期徒刑或十年以上有期徒刑；致重傷者，處無
期徒刑或七年以上有期徒刑。
第一項及第二項之未遂犯罰之。
預備犯強盜罪者，處一年以下有期徒刑、拘役或三千元以下罰金。
槍砲彈藥刀械管制條例第十一條：
未經許可，製造、販賣或運輸第四條第一項第一款所稱其他可發射金屬或子彈具有殺
傷力之各式槍砲者，處五年以上有期徒刑，併科新台幣一千萬元以下罰金。
未經許可，轉讓、出租或出借前項所列槍砲者，處三年以上十年以下有期徒刑，併科
新台幣七百萬元以下罰金。
意圖供自己或他人犯罪之用，而犯前二項之罪者，處無期徒刑或七年以上有期徒刑，
併科新台幣一千萬元以下罰金。
未經許可，持有、寄藏或意圖販賣而陳列第一項所列槍砲者，處一年以上七年以下有
期徒刑，併科新台幣七百萬元以下罰金。
第一項至第三項之未遂犯罰之。
      Ａ
